【裁判字號】    95,交簡上,94
【裁判日期】    950928
【裁判案由】    過失傷害
【裁判全文】
臺灣板橋地方法院刑事判決            95年度交簡上字第94號
上  訴  人  臺灣板橋地方法院檢察署檢察官
被      告  乙○○
上列上訴人因被告過失傷害案件，不服本院中華民國95年6 月15
日第一審簡易判決（95年度交簡字第620 號，聲請簡易判決處刑
案號：95年度偵字第6888號），提起上訴，本院管轄第二審之合
議庭裁定依簡式審判程序審理，本院判決如下：
    主  文
上訴駁回。
    事  實
一、乙○○於民國94年7 月24日10時10分許，駕駛車號HA-4568
    號自用小客車，沿臺北縣中和市○○路48巷巷道往保健路與
    安平路交岔路口方向行駛，本應遵守道路交通標誌、標線之
    指示，並應注意車前狀況，隨時採取必要之安全措施，以避
    免危害發生，而依當時天候晴、日間有自然光線，道路乾燥
    、無缺陷、無障礙物，視距良好等情形，並無不能注意之情
    事，竟未注意車前狀況及保健路48巷交岔路口之禁止左轉之
    標誌，而貿然違規左轉逆向行駛於保健路往景安路方向之單
    行道上，不慎撞擊步行於保健路左側路邊之行人甲○○，致
    甲○○因而倒地，受有左足背挫傷併第1 、2 、4 、5 蹠骨
    骨折等傷害（聲請簡易判決處刑書疏未敘明併第2 蹠骨骨折
    之傷害）。乙○○於肇事後，隨即將甲○○送醫急救，並於
    同日14時20分許，撥打電話報警，於前往醫院處理之警員尚
    未知悉肇事人前，向警員自承肇事並接受裁判。
二、案經乙○○自首及甲○○訴由臺北縣政府警察中和分局報請
    臺灣板橋地方法院檢察署檢察官偵查後聲請簡易判決處刑。
    理  由
一、本案被告乙○○所犯係死刑、無期徒刑、最輕本刑為3 年以
    上有期徒刑以外之罪，其於審判程序中就被訴事實為有罪之
    陳述，本院即依刑事訴訟法第455 條之1 第3 項準用同法第
    364 條及同法第273 條之1 第1 項之規定，經本院告知簡式
    審判程序之旨，並聽取公訴人及被告之意見後，裁定本案進
    行簡式審判程序，合先敘明。
二、上揭犯罪事實，業據被告於本院審理時坦承不諱，且經證人
    即告訴人甲○○於警詢時指訴明確，並有臺北縣政府警察局
    中和分局Ａ２類道路交通事故調查報告表、道路交通事故現
    場圖、道路交通事故調查報告表（一）、（二）各1 紙及現
    場照片6 幀在卷可稽。而按駕駛人駕駛汽（機）車，應遵守
    道路交通標誌、標線、號誌之指示；又汽（機）車行駛時，
    駕駛人應注意車前狀況，並隨時採取必要之安全措施，道路
    交通安全規則第90條前段、第94條第3 項分別定有明文。被
    告駕車行駛本應注意及此，且依當時天候晴、日間有自然光
    線，道路乾燥、無缺陷、無障礙物，視距良好等情形，並無
    不能注意之情事，竟疏未注意車前狀況而貿然違規左轉而逆
    向行駛於單行道上，以致肇事，自應負過失責任。此外，告
    訴人因被告前開過失行為，受有左足背挫傷併第1 、2 、4
    、5 蹠骨骨折等傷害，亦有獻寶中醫診所診斷證明書暨病歷
    內容、天主耕莘醫院診斷證明書、國立臺灣大學醫學院附設
    醫院診斷證明書各1 紙在卷足參，可知被告之過失行為與告
    訴人之受傷間，具有相當因果關係，堪認被告前開不利於己
    之自白與事實相符。本案事證明確，被告犯行堪以認定，應
    依法論科。
三、按行為後法律有變更者，適用行為時之法律。但行為後之法
    律有利於行為人者，適用最有利於行為人之法律，刑法第2
    條第1 項定有明文（刑法第2 條係規範行為後法律變更所生
    新舊法律比較適用之準據法，是刑法第2 條本身雖經修正，
    但該條文既屬適用法律之準據法，本身尚無比較新舊法之問
    題，應逕適用裁判時之刑法第2 條規定以決定適用之刑罰法
    律）。又比較時應就罪刑有關之共犯、未遂犯、想像競合犯
    、牽連犯、連續犯、結合犯，以及累犯加重、自首減輕暨其
    他法定加減（如身分加減）與加減例等一切規定，綜其全部
    罪刑之結果而為比較（最高法院95年第8 次刑事庭會議一、
    (四)之決議要旨參照）。查被告行為後，刑法第33條第5 款有
    關罰金之最低數額、第41條有關易科罰金、第62條有關自首
    等規定，業於94年2 月2 日修正公布，刑法施行法亦於95年
    6 月14日修正增訂第1 條之1 （有關罰金之最高數額），並
    均自95年7 月1 日起施行，茲就比較情形分述如下：
  (一)刑法第33條第5 款有關罰金之最低數額部分，刑法分則編各
    罪所定罰金之貨幣單位原為銀元，修正前刑法第33條第5 款
    規定：「罰金：（銀元）1 元以上」，而銀元與新臺幣間之
    折算，依現行法規所定貨幣單位折算新臺幣條例規定，以銀
    元1 元折算新臺幣3 元；修正後刑法第33條第5 款則規定：
    「罰金：新臺幣1,000 元以上，以百元計算之」；經比較修
    正前、後之規定，修正後刑法第33條第5 款所定罰金之最低
    數額，較之修正前提高，自以修正前刑法第33條第5 款之規
    定有利於被告。
  (二)刑法施行法第1 條之1 有關罰金之最高數額部分，修正刑法
    係自95年7 月1 日起施行，在此之前，刑法分則編有關罰金
    之貨幣單位係銀元（銀元與新臺幣之折算比例為一比三），
    ，且依刑法分則編應處罰金者，應適用罰金罰鍰提高標準條
    例第1 條、第5 條規定，就72年6 月26日前修正之刑法條文
    ，罰金數額提高2 至10倍，其後修正者則不提高倍數；而修
    正刑法施行後，因刑法第33條第5 款所定罰金之貨幣單位，
    經修正為新臺幣後，刑法分則各罪所定罰金之貨幣單位亦應
    配合修正為新臺幣，為使刑法分則編各罪所定罰金之最高數
    額與刑法修正前趨於一致，乃增訂刑法施行法第1 條之1 ：
    「中華民國94年1 月7 日刑法修正施行後，刑法分則編所定
    罰金之貨幣單位為新臺幣。94年1 月7 日刑法修正時，刑法
    分則編未修正之條文定有罰金者，自94年1 月7 日刑法修正
    施行後，就其所定數額提高為30倍。但72年6 月26日至94年
    1 月7 日新增或修正之條文，就其所定數額提高為3 倍」，
    亦即，自95年7 月1 日起，刑法分則編所定罰金之貨幣單位
    ，由原來之銀元改為新臺幣，且於94年1 月7 日刑法修正時
    （94年1 月7 日係立法院三讀通過之日期），刑法分則編未
    修正之條文定有罰金者，復未於72年6 月26日至94年1 月7
    日修正或新增，自95年7 月1 日起，有關罰金之數額提高為
    30倍。本案被告所犯刑法第284 條第1 項之過失傷害罪，該
    罪有罰金刑之處罰，且該條文於94年1 月7 日刑法修正時未
    經修正，亦未於72年6 月20日至94年1 月7 日間修正過，依
    增訂刑法施行法第1 條之1 規定，其罰金以新臺幣為單位，
    數額應提高30倍。此與修正前之罰金以銀元為單位，適用罰
    金罰鍰提高標準條例第1 條規定，應提高10倍，再經折算為
    新臺幣（銀元與新臺幣之折算比例為一比三），換算結果，
    亦為30倍。從而，刑法分則編各罪所定罰金刑之最高數額，
    於上開規定修正後並無不同，對被告而言，並無不利。
  (三)刑法第41條有關易科罰金之規定，因屬科刑規範事項之變更
    ，其折算標準為裁判時所應諭知，自有就新舊法規定比較之
    必要，行為時即修正前刑法第41條第1 項前段規定：「犯最
    重本刑為5 年以下有期徒刑以下之刑之罪，而受6 個月以下
    有期徒刑或拘役之宣告，因身體、教育、職業、家庭之關係
    或其他正當事由，執行顯有困難者，得以1 元以上3 元以下
    折算1 日，易科罰金」，而被告行為時之易科罰金折算標準
    ，依修正前罰金罰鍰提高標準條例第2 條前段（現已刪除）
    規定，就其原定數額提高為100 倍折算1 日，則被告行為時
    之易科罰金折算標準，應以銀元300 元折算1 日，經折算為
    新臺幣後，應係以新臺幣900 元折算為1 日。裁判時即修正
    後刑法第41條第1 項前段則規定：「犯最重本刑為5 年以下
    有期徒刑以下之刑之罪，而受6 個月以下有期徒刑或拘役之
    宣告者，得以新臺幣1,000 元、2,000 元或3,000 元折算1
    日，易科罰金」，比較修正前、後之易科罰金折算標準，以
    行為時即修正前之規定，較有利於被告。
  (四)刑法第62條有關自首之規定，行為時即修正前刑法第62條規
    定：「對於未發覺之罪自首而受裁判者，減輕其刑。但有特
    別規定者，依其規定」；裁判時即修正後刑法第62條則規定
    ：「對於未發覺之罪自首而受裁判者，得減輕其刑。但有特
    別規定者，依其規定」，亦即由修正前之「應」減輕其刑，
    修正為「得」減輕其刑，自屬法律有變更，經比較修正前、
    後之規定，以修正前之規定，較有利於被告。
  (五)綜合上述各條文修正前、後之比較，可知依修正前、後之規
    定，就罰金之最高數額（即刑法施行法第1 條之1 ）部分，
    對被告並無不利，惟修正後之罰金最低數額、易科罰金之折
    算標準，均較修正前提高，且自首之規定由應減輕其刑修正
    為得減輕其刑，均顯然不利於被告，揆諸前揭最高法院決議
    所揭示之罪刑綜合比較原則，依刑法第2 條第1 項前段之規
    定，應整體適用行為時即修正前之規定。
四、核被告所為，係犯刑法第284 條第1 項前段之過失傷害罪。
    被告於肇事後，將告訴人送醫急救後，在有偵查犯罪權限之
    公務員不知何人犯罪前，自行撥打電話報警，並向據報前來
    處理之警員坦承肇事，並接受裁判之情，業據被告於警詢時
    供明無誤，足認被告係對於未發覺之罪自首而受裁判，應依
    修正前刑法第62條前段之規定，減輕其刑。原審因依現存之
    證據，已足認定被告犯罪，經檢察官之聲請，不經通常審判
    程序，逕以簡易判決處刑，依刑法第284 條第1 項前段、行
    為時刑法第62條前段、第41條第1 項前段，罰金罰鍰提高標
    準條例第1 條前段、行為時罰金罰鍰提高標準條例第2 條之
    規定，並審酌被告之過失程度、告訴人之傷勢，並斟酌被告
    於犯罪後未與告訴人達成和解並賠償損害等一切情狀，量處
    拘役40日，如易科罰金，以（銀元）300 元折算1 日。經核
    其認事用法均無違誤，量刑亦稱妥適。檢察官雖依告訴人請
    求，以被告未與告訴人和解，且告訴人受傷後生活不便，身
    心創傷，原審判處拘役40日顯屬過輕等語。惟按關於刑之量
    定，係實體法上賦予法院得為自由裁量之事項，倘其未有逾
    越法律所規定之範圍，或濫用其權限，即不得任意指摘為違
    法，檢察官雖就原審法院適法範圍裁量權之行使為爭執，惟
    原審量定刑期，已審酌被告各種犯罪情狀，並無失出，是檢
    察官稱原審量刑過輕等語，為無理由，應予駁回。
五、末按刑法於94年2 月2 日修正公布，95年7 月1 日施行，就
    行為後法律變更如何適用之準據法，已由「從新從輕」改為
    「從舊從輕」，亦即除修正後之新法有利於行為人時，例外
    適用最有利之法律外，要以適用行為時之舊法為原則，則倘
    例外適用新法者，自應於裁判內對該例外之適用為必要之說
    明。本件原審判決後，刑法方修正罰金之最低數額、易科罰
    金之折算標準、自首等規定，刑法施行法亦隨之修正罰金之
    最高數額之規定，經比較新舊法，因行為時之罰金最低數額
    、易科罰金之折算標準及自首等規定較有利於被告（詳見前
    述理由三部分），修正後之法律既非較有利於被告，本即應
    以原判決所適用之行為時法為原則，而非例外適用修正後之
    新法，是原判決雖未及比較適用法律，然對判決顯然不生影
    響，自毋庸撤銷改判，併此敘明。
據上論斷，應依刑事訴訟法第455 條之1 第1 項、第3 項、第36
4 條、第273 條之1 第1 項、第368 條，判決如主文。
本案經檢察官郭季青到庭執行職務。
中    華    民    國    95    年    9     月    28    日
                  刑事第十九庭  審判長法  官  許必奇
                                      法  官  曾正耀
                                      法  官  鄧雅心
以上正本證明與原本無異。
本判決不得上訴。
                                      書記官  王小芬
中    華    民    國    95    年    9     月    28    日


司法院資訊處製作；財團法人民間司法改革基金會備份。
